臺灣苗栗地方法院民事判決　　　　　　　 93年度訴字第313號
原　　　告　丁○○
訴訟代理人　戊○○
被　　　告　丙○○
　　　　　　乙○○○
兼　上二人
共　　　同
訴訟代理人　甲○○
上列當事人間請求返還土地等事件，本院於民國94年2 月15日言
詞辯論終結，判決如下：
    主　文
被告丙○○、乙○○○應將坐落苗栗縣苗栗市○○段243 之11地
號，地目田，面積199 平方公尺土地上之地上物除去，並將土地
返還原告。
原告其餘之訴駁回。
訴訟費用由被告丙○○、乙○○○負擔。
    事  實
甲、原告方面：
  壹、聲明：被告應將坐落苗栗縣苗栗市○○段243 之11地號，
      地目田，面積199 平方公尺土地（下稱系爭土地）上之地
      上物（含果樹、蔬菜、瓜棚等）除去，並將土地返還原告
      。
  貳、陳述：緣坐落苗栗縣苗栗市○○段243 之11地號，地目田
      ，面積199 平方公尺土地，為原告於民國93年7 月8 日自
      法院公開拍賣買受取得，原告並已於93 年8月2 日辦妥登
      記取得所有權，惟被告自原告取得土地所有權後，仍繼續
      無權占有系爭土地，於其上種植果樹、蔬菜及搭設瓜棚等
      ，雖經原告屢次催請返還，被告均置之不理，爰依民法第
      767 條規定，請求被告除去上開地上物，並將土地返還原
      告。
  參、證據：提出本院不動產權利移轉證書影本及土地登記謄本
      、地籍圖謄本各1 件為證。
乙、被告方面：
  壹、聲明：原告之訴駁回。
  貳、陳述：
    一、系爭土地原為被告甲○○所有，被告甲○○永久無償提
        供予其父母即被告丙○○、乙○○○使用，目前種植蔬
        菜、樹苗。
    二、原告尚未完稅，豈可辦理系爭土地之所有權登記。又本
        院91年度執字第4985號執行事件之債權人，未經法院判
        決及聲請強制執行，其執行程序不合法。再者該執行債
        權人所取得之執行名義亦違反法律而無效。
    三、強制拍賣程序並非法院判決，被告自無騰空交還土地之
        義務。
    四、原告於93年7 月8 日拍定後，隨即至系爭土地現場掛牌
        揭示近日整地之公告，並屢次前往要求整地，究為何人
        前往？應請原告說明清楚。
  參、證據：提出臺灣高等法院87年度抗字第1438號民事裁定、
      臺灣高等法院臺中分院88年度抗字第554 號民事裁定、民
      事強制執行聲請狀、他項權利證明書、本院88年度執字第
      2670號債權憑證、本院不動產權利移轉證書、土地增值稅
      核覆通知書、臺灣高等法院臺中分院87年度抗字第833 號
      民事裁定（均影本）各1 件及照片3 張為證。
丙、本院依職權履勘現場；並囑託苗栗縣苗栗地政事務所測量被
    告佔用系爭土地之位置面積；及依職權調閱本院91年度執字
    第4985號執行卷宗。
    理  由
一、按訴狀送達後，原告不得將原訴變更或追加他訴，但請求之
    基礎事實同一者；不甚礙被告之防禦及訴訟之終結者，不在
    此限，民事訴訟法第255條第1項第2、7款定有明文。本件原
    告原僅以甲○○為被告，訴請其拆除系爭土地之地上物，將
    土地返還原告，嗣因被告甲○○抗辯系爭土地上之果樹、蔬
    菜及瓜棚等，均為其父母即被告丙○○、乙○○○所種植搭
    拆除地上物返還土地，核其請求之基礎事實同一，亦不甚礙
    被告之防禦及訴訟之終結，揆諸首揭規定，於法並無不合，
    應予准許。又原告陳明撤回對被告甲○○之起訴，惟為被告
    甲○○所不同意，是本件仍應就被告甲○○部分予以審理，
    併此敘明。
二、原告起訴主張：系爭土地為原告於93年7 月8 日自法院公開
    拍賣買受取得，原告並已於93年8 月2 日辦妥登記取得所有
    權，惟被告自原告取得土地所有權後，仍繼續無權占有系爭
    土地，於其上種植果樹、蔬菜及搭設瓜棚等，雖經原告屢次
    催請返還，被告均置之不理，爰依民法第767 條規定，請求
    被告除去上開地上物，並將土地返還原告等語。被告則以：
    系爭土地原為被告甲○○所有，並永久無償提供予其父母即
    被告丙○○、乙○○○使用，目前種植蔬菜、樹苗中；又原
    告尚未完稅，豈可辦理系爭土地之所有權登記；本院91年度
    執字第4985號執行事件之債權人，未經法院判決及聲請強制
    執行，其執行程序不合法；再者該執行債權人所取得之執行
    名義亦違反法律而無效；強制拍賣程序並非法院判決，被告
    自無騰空交還土地之義務等語，資為抗辯。
三、查系爭土地乃本院91年度執字第4985號債權人新竹國際商業
    銀行股份有限公司等與債務人甲○○間清償借款強制執行事
    件公開拍賣之土地，嗣由原告得標買受，原告並已持本院93
    年7 月12日核發之不動產權利移轉證書，辦妥所有權登記；
    又系爭土地上並無建物，目前由被告丙○○及乙○○○共同
    占有種植果樹、蔬菜及搭設瓜棚等事實，業據原告提出本院
    不動產權利移轉證書、土地登記謄本及地籍圖謄本等件在卷
    為證（見本院卷第6 至8 頁），並經本院依職權履勘現場，
    及囑託苗栗縣苗栗地政事務所測量屬實，製有勘驗筆錄及複
    丈成果圖在卷可憑（見本院卷第47至50頁、第74至75頁），
    復經本院依職權調閱本院91年度執字第4985號執行卷宗核明
    無誤，堪信為真實。
四、被告甲○○雖以前揭情詞置辯，惟查：
（一）被告甲○○抗辯原告尚未完稅，豈可辦理系爭土地之所有
      權登記云云，按原告既已因強制執行而取得系爭土地之所
      有權，並已完成所有權登記，則依民法第758 條、第 759
      條規定，即得行使所有權人之權利，與原告是否已完稅，
      尚屬無涉，被告上開抗辯，並不足採。
（二）被告甲○○抗辯本院91年度執字第4985號執行事件之債權
      人，未經法院判決及聲請強制執行，其執行程序不合法云
      云，按上開執行事件係債權人新竹國際商業銀行股份有限
      公司依據本院88年度執字第2670號債權憑證為執行名義，
      所聲請之強制執行程序，有被告甲○○自行提出之民事強
      制執行聲請狀及債權憑證在卷可考（見本院卷第27至32頁
      ），依強制執行法第27條第1 項及第4 條第1 項第6 款規
      定，該債權憑證自得為執行名義，是以上開執行程序並無
      不合法之情事，被告上開抗辯，亦不足採信。
（三）被告甲○○抗辯上開執行債權人即新竹國際商業銀行股份
      有限公司所取得之執行名義違反法律而無效云云，按被告
      就上開抗辯，並未舉證以實其說，已難採信；況上開執行
      名義縱有違反法律規定之情事，亦屬被告應另循司法途徑
      救濟之問題，與本件原告已因拍賣取得所有權而行使所有
      權人之權利無涉，是以被告前揭抗辯，亦非有據。
（四）被告甲○○再抗辯本院91年度執字第4985號執行事件之強
      制拍賣程序，並非法院判決，被告自無騰空交還土地之義
      務云云，按本件原告係依據所有權人之物上請求權，請求
      被告拆除地上物返還土地，原告並非於本院91年度執字第
      4985號執行事件中為請求，是被告上開抗辯，洵屬無據。
五、按所有人對於無權占有或侵奪其所有物者，得請求返還之。
    對於妨害其所有權者，得請求除去之。有妨害其所有權之虞
    者，得請求防止之，民法第767 條定有明文。本件系爭土地
    目前為被告丙○○、乙○○○共同佔用種植果樹、蔬菜及搭
    土地使用，自屬無權占有，且妨害原告就系爭土地所有權之
    行使，是原告依前揭規定，請求被告丙○○、乙○○○應共
    同將系爭土地上之地上物除去，將土地返還原告，為有理由
    ，應予准許。
六、再按請求返還所有物之訴，應以現在占有該物之人為被告，
    最高法院29年上字第161 號著有判例意旨可資參照。查本件
    系爭土地目前為被告丙○○、乙○○○佔用中，被告甲○○
    並未佔用該土地等情，業據被告丙○○、乙○○○於本院履
    勘現場時，及被告甲○○於本院94年1 月4 日言詞辯論期日
    陳述明確（見本院卷第48、84頁）。是被告甲○○既非系爭
    土地之現占有人，揆諸前開判例意旨，原告即無依民法第76
    7 條規定請求其拆除地上物返還土地之餘地，此部份原告之
    訴為無理由，應予駁回。
七、從而，原告依民法第767 條之規定，請求判決如主文第一項
    所示，為有理由，應予准許；其餘請求部分，為無理由，應
    予駁回。
八、據上論結，本件原告之訴為一部有理由，一部無理由，依民
    事訴訟法第79條，判決如主文。
中　　華　　民　　國　　94　　年　　3 　　月　　 1　　日
                  民事庭    法　官  黃佩韻
以上正本係照原本作成。
如對本判決上訴，須於判決送達後20日內向本院提出上訴狀。
中　　華　　民　　國　　94　　年　　3 　　月　　1 　　日
                            書記官　陳蕙楠
